【裁判字號】    99,交上易,357
【裁判日期】    990615
【裁判案由】    過失傷害
【裁判全文】
臺灣高等法院臺南分院刑事判決       99年度交上易字第357號
上  訴  人
即  被  告  甲○○
上列上訴人因過失傷害案件，不服臺灣嘉義地方法院九十九年度
交易字第一一六號，中華民國九十九年四月三十日第一審判決（
起訴案號：臺灣嘉義地方法院檢察署九十九年度調偵字第一０三
號），提起上訴，本院判決如下：
    主  文
上訴駁回。
    理  由
一、依刑事訴訟法第三百五十條、第三百六十一條、第三百六十
    二條、第三百六十七條規定，不服地方法院之第一審判決而
    上訴者，須提出上訴書狀，並應敘明具體理由，為上訴必備
    之程式；其所提出之書狀未敘述上訴理由，或僅曾以言詞陳
    述上訴理由者，均應於上訴期間屆滿後二十日內補提理由書
    於第一審法院。第一審法院經形式審查，認逾期未補提上訴
    理由者，應定期間先命補正；逾期未補正者，為上訴不合法
    律上之程式，應以裁定駁回。倘已提出上訴理由，但所提非
    屬具體理由者，則由第二審法院以上訴不合法律上之程式，
    判決駁回。而所謂具體理由，必係依據卷內既有訴訟資料或
    提出新事證，指摘或表明第一審判決有何採證認事、用法或
    量刑等足以影響判決本旨之不當或違法，而構成應予撤銷之
    具體事由，始克當之（例如：依憑證據法則具體指出所採證
    據何以不具證據能力，或依憑卷證資料，明確指出所為證據
    證明力之判斷如何違背經驗、論理法則）；倘僅泛言原判決
    認定事實錯誤、違背法令、量刑失之過重或輕微，而未依上
    揭意旨指出具體事由，或形式上雖已指出具體事由，然該事
    由縱使屬實，亦不足以認為原判決有何不當或違法者（例如
    ：對不具有調查必要性之證據，法院未依聲請調查亦未說明
    理由，或援用證據不當，但除去該證據仍應為同一事實之認
    定），皆難謂係具體理由，俾與第二審上訴制度旨在請求第
    二審法院撤銷、變更第一審不當或違法之判決，以實現個案
    救濟之立法目的相契合，並節制濫行上訴（最高法院九十七
    年度台上字第八九二號刑事判決意旨參照）。
二、本件上訴人即被告甲○○不服原判決，於民國九十九年五月
    十七日合法提起上訴，形式上雖提出上訴書狀敘述上訴理由
    ，其理由略以：(一)自從本件事故發生後，被告內心十分悔悟
    ，且車禍發生當時，被告已於第一時間救助被害人並請警員
    協助處理事故，也因一時驚恐，以致事後不知燈號，迄今仍
    不時探望被害人。(二)被告基於欲給付被害人較多理賠金，方
    於行車事故鑑定委員會坦承有闖越紅燈。(三)然告訴人請求賠
    償新台幣（下同）一百五十六萬元，被告保險公司僅欲賠償
    被害人三十萬元、被告僅能提出五萬元，告訴人請求賠償金
    額過高，而無法達成和解。(四)被告家中尚有二位高齡父母，
    端賴被告撫養。原審法院量刑實屬過重，爰請求撤銷原判決
    云云。
三、經查，本件原判決以被告於民國九十八年六月二十九日上午
    十二時二十分許，駕駛牌照號碼Ｃ八－七○五八號自用小客
    車，沿嘉義縣水上鄉○○縣道一六三線公路由嘉義市往嘉義
    縣水上鄉即由北向南方向順向行駛，途經該公路六點六公里
    處，即嘉義縣水上鄉柳鄉村柳子林一百七十九之十三號前之
    設有行車管制號誌之交岔路口時，本應注意汽車行駛至交岔
    路口，應遵守燈光號誌指示前進，遇有圓形紅燈管制號誌時
    ，更不得進入交岔路口，且依當時晴天日間自然光線、柏油
    路面乾燥無缺陷、無障礙物視距良好、行車管制號誌運作正
    常等狀況，並無不能注意之情事，竟疏於注意，貿然闖越南
    北向行車管制號誌為圓形紅燈之該交岔路口。適有乙○○騎
    乘牌照號碼ＣＦ八－一九七號重型機車，自嘉義縣水上鄉柳
    鄉村柳子林一百七十九之十三號前，即同一交岔路口之東北
    側角落暫停，俟該交岔路口西向交通管制號誌轉為圓形綠燈
    ，乃起步由東向西穿越該交岔路口。甲○○闖紅燈而閃避不
    及，所駕自用小客車之車首左側乃在該交岔路口內撞及乙○
    ○所騎機車之右前側車身，自用小客車之駕駛座前擋風玻璃
    及左後視鏡復撞及乙○○之身體，致使乙○○受有右脛骨與
    腓骨幹閉鎖性骨折等傷害。被告於肇事後，即向到場處理員
    警自首坦承肇事經過並接受裁判等情。業據被告供承不諱在
    卷（見原審卷第十一頁至第十二頁），核與證人即告訴人乙
    ○○指訴之情節相符（見警卷第五頁至第八頁，偵卷第六頁
    、原審卷第十九頁至第二十二頁），復有道路交通事故現場
    圖、道路交通事故調查報告表、事故現場暨車輛照片、嘉義
    基督教醫院九十八年十一月三十日診斷證明書、臺灣省嘉雲
    區行車事故鑑定委員會九十九年三月十一日嘉雲鑑九九○一
    一四字第○九九五八○○八九○號函等在卷可佐（見警卷第
    十一、十三至第十八頁、偵卷第十三頁）。告訴人乙○○自
    承目前得不使用輔助器具行走，仍未領有身心障礙手冊等語
    （見原審卷第二十一頁至第二十二頁）。而以被告上開犯行
    ，事證明確，所為係犯刑法第二百八十四條第一項前段之過
    失傷害罪。被告於肇事後，在未被有偵查犯罪職權之公務員
    發覺前，即親自報警坦承駕車肇事，有嘉義縣警察局道路交
    通事故肇事人自首情形紀錄表在卷得憑（見警卷第十二頁）
    ，其自首接受裁判，應依刑法第六十二條前段之規定，減輕
    其刑。並審酌被告犯罪時未受明顯刺激；駕駛汽車闖越紅燈
    之犯罪手段；已婚，有四名成年子女，未與子女同住，父母
    親均年約八旬，仰賴被告照護，從事紙箱製造之生活狀況；
    未有前科之素行；國中畢業之智識程度；與告訴人素不相識
    ；對本件車禍應負完全之過失責任；告訴人因本件車禍住院
    接受手術治療，出院後仍有持續治療之情形，所受痛苦尚非
    輕微；犯後坦承犯行，惟無法與告訴人成立和解賠償損害等
    犯罪之一切情狀，量處有期徒刑肆月，並諭知易科罰金之折
    算標準，足認原判決已就量刑刑度詳為審酌並明其理由，
    核其認事用法，均無違誤，量刑亦屬妥適。被告上訴意旨僅
    以其於事發後深感悔悟、並多次與告訴人聯繫，尋求和解之
    機會，又被告家中經濟狀況困窘，請本院斟酌上情，減輕其
    刑云云，惟關於刑之量定，係實體法上賦予法院得為自由裁
    量之事項，倘其未有逾越法律所規定之範圍，或濫用其權限
    ，即不得任意指摘為違法（最高法院七十五年台上字第七０
    三三號判例意旨參照）。是依被告之上訴狀所載，並未提出
    已與告訴人達成民事和解並賠償損害之證據，以供本院審酌
    ，卻仍爭執不能達成民事和解之原因，況被告所提上訴理由
    ，並未具體指摘原判決認事用法究有何不當或違法之處，僅
    係就屬法院得依職權自由裁量之科刑事項為指摘，自非屬得
    上訴第二審之具體理由。依上揭說明，本件上訴未敘述具體
    理由，其上訴自屬不合法律上之程式，應予判決駁回，並不
    經言詞辯論為之。
四、據上論斷，應依刑事訴訟法第三百六十七條前段、第三百七
    十二條，判決如主文。
中    華    民    國    99    年    6     月    15    日
                  刑事第二庭    審判長法  官  葉居正
                                      法  官  洪碧雀
                                      法  官  陳春長
以上正本證明與原本無異。
不得上訴。
                                      書記官  尤乃玉
中    華    民    國    99    年    6     月    15    日

司法院資訊處製作；財團法人民間司法改革基金會備份。
